臺灣高雄地方法院刑事判決　　　　　　　100年度訴字第566號
公　訴　人　臺灣高雄地方法院檢察署檢察官
被　　　告　張家銘
上列被告因毒品危害防制條例案件，經檢察官提起公訴（100 年
度毒偵字第496 號），嗣因被告就被訴事實為有罪陳述，經本院
告知簡式審判程序意旨並聽取公訴人及被告之意見後，本院合議
庭裁定由受命法官獨任依簡式審判程序審理，判決如下：
    主  文
張家銘施用第一級毒品，累犯，處有期徒刑壹年，扣案之海洛因
壹包（驗後淨重為零點零肆伍公克，內含包裝袋）沒收銷燬之，
扣案之美娜水壹支、及注射針筒貳支、靜脈注射針頭壹支，沒收
之。
    事  實
一、張家銘前因施用毒品案件，經本院裁定令入勒戒處所施以觀
    察勒戒處分，因認有繼續施用傾向，復經本院裁定令入戒治
    處所施以強制戒治，於民國90年3 月26日強制戒治期滿。復
    因施用毒品案件，經本院以91年度訴字第2074號判處有期徒
    刑7 月確定，於93年2 月21執行完畢，復因偽造文書、竊盜
    及施用毒品等案件，分別臺灣板橋地方法院以95年度訴字第
    753 號、96年度簡字第76號、本院以95年度易字第285 號判
    處有期徒刑4 月、8 月、8 月及4 月在案，嗣經法院裁定減
    刑並定應執行有期徒刑11月確定，於96年7 月16日縮刑期滿
    執行完畢；又因施用毒品案件，經本院以97年度審訴字第37
    28號、4782號判處有期徒刑8 月、4 月、8 月在案，嗣經裁
    定定應執行有期徒刑1 年5 月確定，於99年4 月23日縮短刑
    期假釋出監（縮刑期滿日期為99年6 月2 日），因假釋期滿
    未經撤銷而視為執行完畢。
二、詎張家銘仍未戒除毒癮，基於施用第一級毒品海洛因之犯意
    ，於99年10月27日下午5 時許，在高雄市○○區○○路上某
    間加油站廁所內，以將海洛因置入針筒摻水混合後施打之方
    式，施用第一級毒品海洛因1 次。嗣於99年10月27日18時25
    分許，在高雄市苓雅區○○○路11號前，為警查獲，當場扣
    得前揭施用毒品所剩餘之第一級毒品海洛因1 包（驗後淨重
    0.045 公克及內含與海洛因難以析離，應一併視為毒品之包
    裝袋1 個）、美娜水1 支、及注射針筒2 支、靜脈注射針頭
    1 支，經得其同意採集尿液送驗，檢驗結果呈嗎啡及可待因
    陽性反應，而知上情。
三、案經高雄市政府警察局苓雅分局移送臺灣高雄地方法院檢察
    署檢察官偵查起訴。
    理  由
一、本件被告張家銘所犯均係死刑、無期徒刑、最輕本刑為3 年
    以上有期徒刑以外之罪，其於準備程序中就被訴事實均為有
    罪之陳述，經本院告知簡式審判程序之旨，並聽取檢察官及
    被告之意見後，合議庭裁定由受命法官獨任進行簡式審判程
    序，合先敘明。
二、上開事實，業據被告於本院審理時坦承不諱（本院卷21頁）
    ，且有扣案之美娜水1 支、及注射針筒2 支、靜脈注射針頭
    1 支、及第一級毒品海洛因1 包可證，而上開扣案之海洛因
    1 包，經送驗結果確有海洛因成分無訛（驗後淨重0.045 公
    克），有高雄市立凱旋醫院濫用藥物成品檢驗鑑定書在卷可
    參。又經警採集被告尿液送高雄市立凱旋醫院檢驗結果，被
    告尿液分呈嗎啡及可待因陽性反應之事實，有毒品案件尿液
    送驗編號與真實姓名對照表、高雄市立凱旋醫院濫用藥品尿
    液檢驗報告1 份可稽（偵卷23頁、本院審訴卷20頁），而氣
    相層析質譜儀（GC／MS）乃目前就藥物篩檢結果必須進一步
    確認時最常採用之確認方法，因此在良好的操作條件之下，
    以氣相層析質譜儀作藥物及其代謝物之定性及定量分析，幾
    乎不會有偽陽性反應產生，業經行政院國軍退除役官兵輔導
    委員會台北榮民總醫院於83年4 月7 日以（83）北總內字第
    03059 號函示明確，且海洛因係嗎啡經化學合成之半人工合
    成品，毒性倍於嗎啡，其經吸食或施打入人體，經新陳代謝
    作用又分解成嗎啡，故海洛因在進入人體後，均以嗎啡型態
    排於尿液中，故於吸食或施打海洛因者尿液中，可檢出嗎啡
    陽性反應，業經憲兵司令部80年5 月7 日以（80）鑑驗字第
    1746號函示明確。從而，被告尿液經以氣相層析質譜儀鑑驗
    後，結果分呈嗎啡、可待因陽性反應，已如前述，是依前開
    函示意旨，被告自白核與事實相符。按毒品危害防制條例第
    10條之罪，經觀察、勒戒後，認無繼續施用毒品之傾向，應
    即釋放，並為不起訴處分；認有繼續施用毒品之傾向者，應
    由檢察官聲請法院裁定令入戒治處所施以強制戒治，至無繼
    續戒治之必要，強制戒治期滿，應即釋放，由檢察官為不起
    訴處分。經觀察勒戒、強制戒治執行完畢釋放後，5 年內再
    犯第10條之罪，依93年1 月9 日修正施行之毒品危害防制條
    例第23條第2 項規定意旨，應由檢察官偵查起訴。又依修正
    後之規定，僅限於「初犯」及「5 年後再犯」二種情形，始
    應先經觀察、勒戒或強制戒治程序。倘被告於5 年內已再犯
    ，經依法追訴處罰，縱其第3 次（或第3 次以上）再度施用
    毒品之時間，在初犯經觀察、勒戒或強制戒治執行完畢釋放
    5 年以後，已不合於「5 年後再犯」之規定，且因已於「5
    年內再犯」，顯見其再犯率甚高，原實施觀察、勒戒或強制
    戒治，已無法收其實效，即應依該條例第10條處罰（最高法
    院95年度第7 次刑事庭會議決定、97年度第5 次刑事庭會議
    決議參照）。被告前因施用毒品案件，經本院裁定令入勒戒
    處所施以觀察勒戒處分，因認有繼續施用傾向，復經本院裁
    定令入戒治處所施以強制戒治，於90年3 月26日強制戒治期
    滿，復因施用毒品案件，經本院以91年度訴字第2074號判處
    有期徒刑7 月確定，再施用毒品等案件，經臺灣板橋地方法
    院以95年度訴字第753 號處有期徒刑4 月、8 月，又因施用
    毒品案件，經本院以97年度審訴字第3728號、4782號判處有
    期徒刑8 月、4 月、8 月在案，有臺灣高等法院被告前案紀
    錄表在卷可憑，則被告於上述強制戒治執行完畢釋放後，5
    年內已再犯毒品危害防制條例第10條之罪，揆諸前開說明，
    本案自應依法追訴處罰。從而，本案事證明確，被告犯行堪
    予認定應依法論科。
三、核被告所為，係犯毒品危害防制條例第10條第1 項之施用第
    一級毒品。被告持有第一級毒品之行為，已為其後施用之高
    度行為所吸收，不另論罪。又被告有事實欄所載之有期徒刑
    執行完畢紀錄，此有臺灣高等法院被告前案紀錄表1 份在卷
    可稽，是被告受有期徒刑執行完畢後，5 年內再故意犯有期
    徒刑以上之罪，為累犯，應依刑法第47條第1 項規定，加重
    其刑。爰審酌被告前經強制戒治執行完畢，猶不思戒除毒癮
    ，顯見其並無堅定戒癮之意志，惟念其行為尚未危害他人，
    及其犯後能坦承犯行，態度尚稱良好，量處如主文所示之刑
    。另扣案之海洛因1 包（驗後淨重0.045 公克，含與海洛因
    難以析離，應一併視為毒品之包裝袋1 個），是不問屬於犯
    人與否，均應依毒品危害防制條例第18條第1 項前段規定，
    諭知沒收銷燬，至海洛因送驗所致之耗損，因已滅失，爰不
    沒收銷燬之。另扣案美娜水1 支，及注射針筒2 支、靜脈注
    射針頭1 支，係被告所有供施用或預備供施用海洛因之物，
    業據被告供明在卷，爰依刑法第38條第1 項第2 款規定，宣
    告沒收。
據上論斷，應依刑事訴訟法第273 條之1 第1 項、第299 條第1
項前段，毒品危害防制條例第10條第1 項、第18條第1 項前段，
刑法第11條、第47條第1 項、第38條第1 項第2 款，判決如主文
。
本案經檢察官陳威呈到庭執行職務。
中    華    民    國   100    年    6     月    24    日
                        刑事第一庭    法  官  陳億芳
以上正本證明與原本無異。
如不服本判決應於收受判決後10日內向本院提出上訴書狀，並應
敘述具體理由。其未敘述上訴理由者，應於上訴期間屆滿後20日
內向本院補提理由書(均須按他造當事人之人數附繕本)「切勿逕
送上級法院」。
中    華    民    國   100    年    6     月    24    日
                                      書記官  鄭於珮
附錄本案論罪科刑法條：
毒品危害防制條例第10條
施用第一級毒品者，處 6 月以上 5 年以下有期徒刑。